【裁判字號】    90,訴,1651
【裁判日期】    901018
【裁判案由】    殺人未遂
【裁判全文】
臺灣板橋地方法院刑事判決                          九十年度訴字第一六五一號
    公  訴  人  臺灣板橋地方法院檢察署檢察官
    被      告  丙○○
    被      告  乙○
    指定辯護人  甲○
右列被告因殺人未遂案件，經檢察官提起公訴（九十年度偵字第一四四一五、一四四
一六號），甲○判決如左：
    主  文
丙○○共同殺人未遂，處有期徒刑伍年。
乙○共同殺人未遂，處有期徒刑貳年拾月。
    事  實
一、丙○○、乙○與綽號「小海」真實姓名不詳之成年男子，基於殺人之犯意聯絡，
    於民國九十年八月二十九日五時二十分許，分持預備之西瓜刀、鐵棍，共同前往
    台北縣板橋市○○路二四七號「第五元素飲料店」，朝丁○○之頭部、胸部等人
    體要害部位猛砍猛擊，並高喊「給你死」，雖經丁○○舉左手阻擋，惟仍致丁○
    ○受有左側頭部後方裂傷、左前臂裂傷深達肌肉、左腕背側深裂傷併橈骨及尺骨
    骨折以及十條肌腱斷裂等傷，丙○○、乙○與綽號「小海」之男子見丁○○血流
    滿面且店內員工已撥電話報警始罷手離去；而丁○○經送往板橋中興醫院急救，
    始倖免於死。嗣於九十年八月二十九日十七時許，在台北縣中和市○○路四十五
    號五樓，丙○○為警循線查獲而拘提到案，乙○則於丙○○勸說後於警未確知犯
    罪人身分前主動到警所向承辦警員自首接受裁判。
二、案經被害人丁○○訴請台北縣警察局板橋分局報請偵查起訴。
    理  由
一、訊之被告丙○○、乙○固對於右揭砍傷被害人丁○○之事實不諱，惟矢口否認有
    殺人之犯意，並辯稱：伊只想教訓丁○○，且只打丁○○手部，且未追砍丁○○
    亦未高喊「讓他死」之語云云，經查，右揭事實業據告訴人丁○○於警訊、偵查
    及甲○審理中之指述綦詳，核與證人戊○、涂家媛證述情節相符，並有診斷證明
    書一紙、現場照片六幀在卷足資佐證。復按刑法上殺人與傷害致死之區別，本視
    加害人有無殺意為斷，被害人所受之傷害程度，固不能據為認定有無殺意之唯一
    標準，但加害人之下手情形如何，於審究犯意方面，仍不失為重要參考資料，且
    殺人與傷害致死之區別，即在下手加害時有無死亡之預見為斷，最高法院二十年
    非字一０四號、十九年上字七一八號分別著有判例。查頭部為人身要害，如以利
    器猛力砍擊，當有致死之虞，此為一般人所週知，亦為被告丙○○、乙○所明知
    ，觀之被告乙○、鐵棍分持西瓜刀、鐵棍猛力相向，經告訴人丁○○舉左手阻擋
    後除受有左側頭部後方裂傷外，竟受左前臂裂傷深達肌肉、左腕背側深裂傷併橈
    骨及尺骨骨折且有十條肌腱遭砍斷等情，足見被告丙○○、乙○與綽號「小海」
    之男子砍殺、毆擊時用力之猛，絕非單純止於教訓，且以被告等攻擊之部位若非
    告訴人丁○○，以左手阻擋，以此猛力之砍擊砍向告訴人丁○○之頭部，必造成
    頭骨破裂之結果，顯見被告等確有殺人之不確定故意者甚明，又被告乙○、丙○
    ○等雖分持西瓜刀、鐵棍，但被告丙○○偕同被告乙○一同前往時，已知悉被告
    乙○攜有西瓜刀，且係被告丙○○起意前往理論尋釁，對於現場必發生爭執及用
    西瓜刀砍殺之結果當有所預見，而有犯意之連絡，是被告等所辯，顯係避重就輕
    之詞，不足採信，本件事証明確，被告等犯行堪予認定。
二、核被告丙○○、乙○所為，均係犯刑法第二百七十一條第二項、第一項之殺人未
    遂罪嫌。又被告丙○○、乙○與綽號「小海」真實姓名不詳之男子，就上開犯行
    間，有犯意聯絡及行為分擔，為共同正犯，又被告等已著手於犯罪行為之實行而
    未發生犯罪之結果而未遂，應依刑法第二十六條第前段，按既遂犯之刑度減輕其
    刑。又被告乙○於犯罪人身分未發覺前經同案被告丙○○勸說後主動到警所向處
    理之警員自首而有接受裁判，此業經証人即當時處理之員警李滿興於甲○審理中
    結証明白，自應依自首之規定遞減輕其刑。爰審酌分別被告等犯罪之動機、目的
    、手段，犯罪時所受之刺激及其品性、生活狀況、智識程度、犯罪所生之損害，
    及犯罪後態度等一切情狀，分別量處如主文所示之刑，以示懲儆。至被告等供犯
    罪所用之西瓜刀一把、鐵棍二支，並未扣案，且被告等於警訊中自承已將該西瓜
    刀、鐵棍棄置福和橋下無法尋得，業已滅失，爰不再為沒收之諭知，併此說明。
據上論斷，應依刑事訴訟法第二百九十九條第一項前段、刑法第二十八條、第二百七
十一條第二項、第一項、第二十六條前段、第六十二條前段、第七十條，判決如主文
。
本案經檢察官高俊申到庭執行職務
中      華      民      國      九十      年      十      月    十八    日
                                  臺灣板橋地方法院刑事第四庭
                                          法  官  李  釱  任
右正本證明與原本無異。
如不服本判決，應於判決送達後十日內，向甲○提出上訴狀。
              書記官  金  和  國
中      華      民      國      九十      年      十      月    十八    日
附錄本案所犯法條全文
中華民國刑法第二百七十一條
(普通殺人罪)
殺人者，處死刑、無期徒刑或十年以上有期徒刑。
前項之未遂犯罰之。
預備犯第一項之罪者，處二年以下有期徒刑。


司法院資訊處製作；財團法人民間司法改革基金會備份。
